【裁判字號】    88,保險,99
【裁判日期】    890218
【裁判案由】    損害賠償
【裁判全文】
臺灣臺北地方法院民事判決  八十八年度保險字第九十九號
    原      告  富邦產物保險股份有限公司
    法定代理人  甲○○
    訴訟代理人  丁○○
                俞滄振
    被      告  丙○○
                乙○○
                            .
右當事人間損害賠償事件，本院判決如左：
    主    文
原告之訴及其假執行之聲請均駁回。
訴訟費用由原告負擔。
    事    實
甲、原告方面：
  壹、聲明：
    一、被告應連帶給付原告新台幣（下同）六十二萬二千九百九十九元及自民國八
        十六年六月六日起至清償日止按週年利率百分之五計算之利息。
    二、原告願供擔保請准宣告假執行。
  貳、陳述：
      原告承保訴外人順晏交通股份有限公司（下稱順晏公司）之第三人責任險，於
      民國（下同）八十四年二月二十七日上午十一時四十五分許，順晏公司所有由
      其受僱人吳清良所駕駛之車號ＨＱ－九一一號營業大貨車行經台北縣三峽鎮○
      ○路四十之二號前，因過失超速且壓雙黃線行駛，而被告乙○○駕駛之車號Ｅ
      Ｊ－九０二八號自小客車違規停放在上開地點，使被告丙○○所駕駛之車號Ｇ
      Ａ－七六七七號乘載訴外人林惠玲自小客車需跨越雙黃線始能通過該處，訴外
      人吳清良所駕之大貨車車尾因而擦撞被告丙○○所駕之自小客車，造成訴外人
      林惠玲受傷，經林惠玲起訴請求順晏公司、吳清良、被告丙○○、被告乙○○
      賠償其損害，業據台灣板橋地方法院八十五年度訴字第一０一八號、台灣高等
      法院八十五年度上字第一九七四號判決被告乙○○、被告丙○○、吳清良、順
      晏公司應連帶給付林惠玲九十三萬四千四百九十九元確定，原告乃於八十六年
      六月六日依保險契約給付林惠玲九十三萬四千四百九十九元。因順晏公司與被
      告為連帶債務人，順晏公司依民法第二百八十一條及第二百八十條之規定取得
      對被告之債權，順晏公司業將該債權讓與原告，爰依債權讓與之法律關係請求
      被告連帶給付六十二萬二千九百九十九元並依法定利率加計遲延利息。
  、證據：提出汽車保險理賠計算書、收據、台灣板橋地方法院八十五年度訴字第
      一０一八號判決、台灣高等法院八十五年度上字第一九七四號判決、存證信函
      、債權讓與書、汽車保險單、強制汽車第三人責任保險保險證、汽車第三人責
      任保險條款各一件為證。
乙、被告方面：
  壹、被告丙○○未於最後言詞辯論期到庭，惟據其之前到庭所為之陳述及聲明略以
      ：
    一、聲明：駁回原告之訴及其假執行之聲請。
    二、陳述：
        因被告之過失造成林惠玲受傷，被告應向林惠玲賠償，原告為順晏公司之保
        險人，與被告無關。
  貳、被告乙○○未於言詞辯論期日到場，亦未提出準備書狀作何聲明或陳述。
    理    由
甲、程序方面：
    本件被告未於言詞辯論期日到場，核無民事訴訟法第三百八十六條各款所列情形
    ，爰依原告之聲請，由其一造辯論而為判決。
乙、實體方面：
  一、原告主張：原告承保訴外人順晏公司第三人責任險，於八十四年二月二十七日
      ，順晏公司所有由其受僱人吳清良所駕駛之營業大貨車行經台北縣三峽鎮○○
      路四十之二號前超速並壓雙黃線行駛，而被告乙○○駕駛之自小客車違規停放
      在上開地點，使被告丙○○所駕駛乘載訴外人林惠玲之自小客車與吳清良所駕
      之大貨車車尾發生擦撞，致訴外人林惠玲受傷，業據台灣板橋地方法院八十五
      年度訴字第一０一八號、台灣高等法院八十五年度上字第一九七四號判決被告
      乙○○、被告丙○○、吳清良、順晏公司應連帶給付林惠玲九十三萬四千四百
      九十九元確定，原告乃於八十六年六月六日依保險契約給付之。因順晏公司與
      被告為連帶債務人，順晏公司業將其依民法第二百八十一條及第二百八十條之
      規定對被告取得之債權讓與原告，爰依債權讓與之法律關係請求被告連帶給付
      六十二萬二千九百九十九元並依法定利率加計遲延利息等情；被告丙○○則以
      ：被告應向林惠玲賠償，原告為順晏公司之保險人，與被告無關等語，資為抗
      辯。
  二、原告主張承保訴外人順晏公司之汽車第三人責任險，於八十四年二月二十七日
      因順晏公司受僱人吳清良及被告之過失，致吳清良所駕駛之營業大貨車與被告
      丙○○所駕駛之自小客車發生擦撞，造成被告丙○○車上搭載之訴外人林惠玲
      受傷，原告於八十六年六月六日依保險契約給付林惠玲九十三萬四千四百九十
      九元乙節，業據提出汽車保險理賠計算書、收據、台灣板橋地方法院八十五年
      度訴字第一０一八號判決、台灣高等法院八十五年度上字第一九七四號判決、
      存證信函、汽車保險單、強制汽車第三人責任保險保險證、汽車第三人責任保
      險條款為證，復為被告丙○○所不否認，堪信為真實。
  三、按連帶債務人中之一人，因清償或其他行為，致他債務人同免責任者，得向他
      債務人請求償還其各自分擔之部分，並自免責時起之利息，民法第二百八十一
      條第一項固有明文，惟依民法第二百七十二條規定，連帶債務係數人負同一債
      務，明示對於債權人各負全部給付之責任者，無明示時以法律有規定者為限。
      經查，林惠玲係因吳清良及被告之共同侵權行為受有損害，得依民法第一百八
      十四條第一項前段及第一百八十五條第一項請求渠等連帶賠償其損害，而順晏
      公司與吳清良依民法第一百八十八條第一項前段，固應連帶賠償林惠玲所受損
      害，至於順晏公司與被告對於林惠玲雖負同一給付，惟其發生之原因各別，順
      晏公司係因吳清良之侵權行為而負責，被告則因其本身之侵權行為而負責，順
      晏公司與被告無負連帶賠償責任之規定，核其性質為不真正連帶債務；順晏公
      司於賠償後對其受僱人吳清良有求償權，而吳清良於賠償後，對於被告亦有求
      償權，惟順晏公司賠償損害時，對被告並無直接求償權，僅於吳清良讓與其對
      被告之求償權，或具備民法第二百四十二條所規定之代位條件時，順晏公司始
      得對被告請求。經查，原告主張告順晏公司已將其對被告之求償權讓與原告，
      固據提出債權讓與書為證，然順晏公司對被告並無直接求償權業如前述，順晏
      公司自無從將其對被告之債權讓與原告，原告所陳順晏公司與被告應負連帶賠
      償責任，原告依受讓自順晏公司之債權請求被告償還彼等應分擔之部分，洵屬
      無據。
  四、從而，原告本於債權讓與之法律關係請求被告應連帶給付六十二萬二千九百九
      九十九元及自八十六年六月六日起至清償日止按週年利率百分之五計算之利息
      ，尚有未合，不應准許。
丙、假執行之宣告：
    原告之訴既經駁回，其假執行之聲請即失所附麗，併予駁回。
據上論結：原告之訴為無理由，依民事訴訟法第三百八十五條第一項前段、第七十八
條判決如主文。
中      華      民      國    八十九    年      二      月     十八     日
                              民事第四庭法        官  劉又菁
右為正本係照原本作成
如對本判決上訴，須於判決送達後廿日內向本院提出上訴狀
中      華      民      國    八十九    年      二      月      十九    日
                                            法院書記官  黃瓊滿


司法院資訊處製作；財團法人民間司法改革基金會備份。
